臺灣臺南地方法院刑事判決　　　　　　96年度交簡上字第64號
上　訴　人　甲○○
即　被　告
上列上訴人即被告因過失傷害案件，不服中華民國96年2月27日
本院95年度交簡字第2632號第一審判決（聲請簡易判決處刑案號
：95年度偵字第13049號），提起上訴，本院管轄之第二審合議
庭判決如下：
    主  文
原判決撤銷。
甲○○因過失傷害人，處拘役肆拾日，如易科罰金以銀元參佰元
即新臺幣玖佰元折算壹日。減為拘役貳拾日，如易科罰金以銀元
參佰元即新臺幣玖佰元折算壹日。
    事  實
一、甲○○於民國（下同）95年4月10日下午4時20分許，駕駛車
    牌號碼8722-KB號自用小客車，沿臺南縣永康市○○街由南
    往北方向逆向行駛，途經該街5巷路口，明知汽車行經無號
    誌之交岔路口，應減速慢行，作隨時停車之準備，並應注意
    車前狀況，隨時採取必要之安全措施，依當時情形，天候晴
    ，視距良好，路面乾燥、無缺陷、無障礙物，並無不能注意
    情事，竟疏未注意，於行經上開無號誌路口未能減速慢行，
    且未注意車前狀況，適有丙○○騎乘車牌號碼TLP-833號輕
    型機車沿崑山街5巷由東往西方向行駛至該處，亦未注意行
    經上開無號誌路口應減速慢行，且支道線車應讓幹道線車先
    行，致因閃避不及兩車發生碰撞，丙○○人車倒地，受有右
    鎖骨骨折及四肢多處瘀傷之傷害。甲○○於本件交通事故發
    生後，即留在事故現場，在據報前往處理之交通事故處理小
    組警員到達現尚不知何人肇事時，向員警表明為肇事者而自
    首，進而接受裁判。
二、案經丙○○訴由臺南縣警察局永康分局報告臺灣臺南地方法
    院檢察署檢察官聲請簡易判決處刑。
    理  由
一、訊之被告坦承前揭犯罪事實，核與告訴人丙○○於警訊時指
    訴情節相符，並有道路交通事故現場圖、道路交通事故調查
    報告表（一）、（二）及現場照片數幀在卷可按。丙○○因
    本件事故受有前揭傷害，亦有奇美醫院、永康榮民醫院出具
    之診斷證明書附卷可稽。再按汽車行經無號誌之交岔路口，
    應減速慢行；且支道車應暫停，讓幹道車先行；更應注意車
    前狀況，隨時採取必要之安全措施，道路交通安全規則第九
    十三條第一項第三款、第一百零二條第一項第二款、第九十
    四條第三項分別定有明文。被告駕駛汽車行駛道路自應注意
    上述道路交通安全規定，行經無號誌交岔路口應減速慢行，
    注意車前狀況，隨時採取必要安全措施，且當時復無足使被
    告不能遵守前開規定之狀況，詎被告行經無號誌交岔路口，
    未能減速慢行，復未注意車前狀況致與支道車未讓幹道先行
    ，亦未注意車前狀況，隨時採取必要安全措施由丙○○駕駛
    之機車發生撞擊肇事，丙○○因而受傷，被告行經無號誌交
    岔路口未能減速慢行，亦未能注意車前狀況，採取必要安全
    措施之過失駕駛行為，與丙○○所受傷害間，具有相當因果
    關係，事證明確，被告過失傷害犯行，實可認定。
二、核被告甲○○所為係犯刑法第二百八十四條第一項前段過失
    傷害之罪。又查，被告於肇事即留在事故現場，在據報前往
    處理之交通事故處理小組警員到達現尚不知何人肇事時，向
    員警表明為肇事者而自首，進而接受裁判，此有處理警員於
    自首情形紀錄表以及道路交通事故現場圖之記載可資參佐，
    其行為合乎自首之要件，應依刑法自首之規定減輕其刑。
三、按被告行為後，刑法部分條文業於九十四年一月七日經立法
    院三讀修正，而經總統於九十四年二月二日公布並於九十五
    年七月一日施行，而新修正之刑法第二條第一項規定：「行
    為後法律有變更者，適用行為時之法律。但行為後之法律有
    利於行為人者，適用最有利於行為人之法律。」，而該法係
    規範行為後法律變更所生新舊法律比較之準據法，於新法施
    行後，即應逕用該條為「從舊從輕」之比較；且本次法律變
    更，比較時應就罪刑有關之共犯、未遂犯、想像競合犯、牽
    連犯、連續犯、結合犯，以及累犯加重、自首減輕暨其他法
    定加減原因（如身分加減）與加減例等一切情形，綜其全部
    罪刑之結果而為比較（最高法院九十五年五月二十三日九十
    五年度第八次刑庭會議決議參照），且查：
  (一)被告行為時關於刑法第六十二條自首之規定，不論自首動機
    為何，一律減輕其刑，而行為後修正施行後同條文業已修正
    為「得減輕其刑」，考其修正理由乃為因應自首動機，有因
    情事所迫，有基於預期邀獲必減之寬典等，一律必減其刑，
    難於獲致公平，故委由裁判者視具體情況決定是否減輕其刑
    ，因此，比較新舊條文適用結果，以修正施行前刑法第六十
    二條之規定較有利於被告。
  (二)再查本件被告行為後易科罰金之折算標準業已修正，罰金罰
    鍰提高標準條例第二條前段則已廢止，然經比較修正前後之
    易科罰金折算標準，以修正前之規定較有利於被告，因此，
    依刑法第二條第一項仍應適用修正前刑法第四十一條第一項
    前段，及廢止前罰金罰鍰提高標準條例第二條前段之規定定
    易科罰金之折算標準。
四、原審以被告罪證明確，依刑事訴訟法第四百四十九條第一項
    前段、第四百五十四條第二項，刑法第二條第一項、第二百
    八十四條第一項前段、修正施行前第四十一條第一項前段，
    修正前罰金罰鍰提高標準條例第二條，刑法施行法第一條之
    一，並斟酌被害人雖為本件肇事主因，被告為肇事次因，有
    台南區行車事故鑑定委員會鑑定意見書一份在卷可按，惟被
    害人因本件事故受有右鎖骨骨折之傷害，有其診斷證明書二
    份在卷可參，而被告就本件事故之發生有行經無號誌路口，
    未減速慢行及疏未注意車前狀況之過失，且經原審送請調解
    結果，告訴人就賠償金額已減至五萬元，被告仍未能與被害
    人達成和解，有調解案件進行單附於原審卷可稽，原審綜合
    上情，並審酌被告係自首並坦承犯行等情狀，逕以簡易判決
    判處拘役40日，並諭知易科罰金折算標準予以論罪科刑，固
    非無見。惟被告行為後，中華民國九十六年罪犯減刑條例業
    於九十六年七月四日公布，於同年月十六日施行。本件被告
    犯罪時間在九十六年四月二十四日前，所犯合於中華民國九
    十六年罪犯減刑條例之減刑條件，應依法減其等宣告刑二分
    之一，原判決未及適用減刑，顯有未合。上訴人上訴主張量
    刑過重，雖無理由，惟原判決既有前開可議之處，自應由本
    院予以撤銷改判。爰審酌被告並無任何前科紀錄，有臺灣臺
    南地方法院檢察署刑案資料查註紀錄表及臺灣高等法院被告
    前案紀錄表各一份在卷可按，堪認其素行良好、並參酌其生
    活狀況、智識程度、其為肇事次因、被害人為肇事主因、犯
    後自首且坦承犯行，態度良好，以及告訴人因本件車禍所受
    傷害程度，暨被告未能與被害人達成和解等一切情狀，量處
    如主文第二項所示之刑，並依修正前刑法第四十一條第一項
    前段規定，諭知易科罰金之折算標準，以資懲儆。查上訴人
    係於九十五年四月間為本件犯行，所犯合於中華民國九十六
    年罪犯減刑條例之減刑條件，應依該條例第二條第一項第三
    款、第九條之規定減其宣告刑二分之一，併諭知易科罰金折
    算之標準改判。
五、按被告於第二審經合法傳喚，無正當之理由不到庭者，得不
    待其陳述，逕行判決，刑事訴訟法第三百七十一條定有明文
    。次按對於簡易判決處刑不服而上訴者，得準用上開規定，
    此觀諸刑事訴訟法第四百五十五條之一第3項之規定自明。
    本件上訴人即被告甲○○經本院合法傳喚，無正當理由未到
    庭，本院爰不待其陳述，而為一造辯論判決。
據上論斷，應依刑事訴訟法第四百五十五條之一第一項、第三項
、第三百六十九條第一項前段、第三百七十一條、第三百六十四
條、第二百九十九條第一項前段，刑法第二條第一項前段、第二
百八十四條第一項前段、第五十五條前段、第六十二條前段（修
正前）、第四十一條第一項前段（修正前）、刑法施行法第一條
之一第一項、第二項前段，罰金罰鍰提高標準條例第二條（廢止
前），中華民國九十六年罪犯減刑條例第二條第一項第三款、第
七條第一、二項、第九條，判決如主文。
本案經檢察官乙○○到庭執行職務
中　　華　　民　　國　　96　　年　　7 　　月　　31　　日
      　　　　　刑事第十三庭  審判長法　官　陳振謙
                                    法  官  鍾邦久
                                    法  官  蔡直青
以上正本證明與原本無異。
不得上訴。
    　　　　　　　　　　　    　　　書記官　黃雅雲
中　　華　　民　　國　　96　　年　　7 　　月　　31　　日
附錄法條
中華民國刑法第284條第1項
因過失傷害人者，處 6 月以下有期徒刑、拘役或 5 百元以下罰
金，致重傷者，處1年以下有期徒刑、拘役或5百元以下罰金。
